臺灣高等法院刑事判決
110年度上訴字第3332號
上  訴  人  
即  被  告  李恩豪



                    (現另案於法務部○○○○○○○○○○○執行)
輔  佐  人
即被告母親  葉采汝
選任辯護人  傅雲欽律師(法扶律師)      
上列上訴人因毒品危害防制條例案件，不服臺灣新北地方法院11
0年度訴字第345號，中華民國110年9月15日第一審判決（起訴案
號：臺灣新北地方檢察署109年度偵緝字第3580號），提起上訴
，本院判決如下：
    主  文
原判決關於李恩豪罪刑部分(不含沒收)均撤銷。
李恩豪犯販賣第二級毒品罪，累犯，處有期徒刑肆年。
其他上訴(即沒收部分)駁回。
    事  實
一、李恩豪明知「安非他命」係毒品危害防制條例第2條第2項第
    2 款所規定之第二級毒品，依法不得販賣，竟意圖營利，基
    於販賣第二級毒品安非他命之犯意，於民國108年5月22日凌
    晨2時許，持用門號0000000000號手機連結網際網路登入通
    訊軟體LINE，以暱稱「水電達人～李恩豪」與李致陞聯絡販
    賣毒品事宜後，於同日凌晨2時30分許，在址設新北市○○區○
    ○街0號之萊爾富超商，以新臺幣（下同）1,500元之價格，
    販賣0.5公克之安非他命給李致陞，並當場收取1,500元價金
    。
二、案經新北市政府警察局永和分局(下稱永和警分局)報告臺灣
    新北地方檢察署檢察官偵查起訴。
    理  由
壹、證據能力部分：
一、按被告以外之人（包括證人、鑑定人、告訴人、被害人及共
    同被告等）於審判外之陳述雖不符刑事訴訟法第159條之1至
    之4等四條之規定，然經當事人於審判程序同意作為證據，
    法院審酌該言詞陳述或書面陳述作成時之情況，認為適當者
    ，亦得為證據；當事人、代理人或辯護人於法院調查證據時
    ，知有刑事訴訟法第159條第1項不得為證據之情形，而未於
    言詞辯論終結前聲明異議者，視為有前項之同意，同法第15
    9條之5定有明文。立法意旨在於傳聞證據未經當事人之反對
    詰問予以核實，原則上先予排除。惟若當事人已放棄反對詰
    問權，於審判程序中表明同意該等傳聞證據可作為證據；或
    於言詞辯論終結前未聲明異議，基於尊重當事人對傳聞證據
    之處分權，及證據資料愈豐富，愈有助於真實發見之理念，
    且強化言詞辯論主義，使訴訟程序得以順暢進行，上開傳聞
    證據亦均具有證據能力。查本件以下所引用之被告以外之人
    於審判外之供述證據，因檢察官、被告李恩豪(下稱被告)及
    其辯護人已於本院準備程序及審判程序時對其證據能力均表
    示沒有意見（見本院卷第70、155頁)，且迄至言詞辯論終結
    前均未聲明異議，而本院審酌上開供述證據資料製作時之情
    況，無不當取供及證明力明顯過低之瑕疵，認以之作為證據
    應屬適當，揆諸前開規定，本院亦認為均應有證據能力。
二、另本院以下援引之其餘非供述證據資料，檢察官、被告及其
    辯護人於本院準備程序及審判程序時對其證據能力均表示沒
    有意見（見本院卷第70至71、155至156頁)，且其中關於刑
    事訴訟法第164條第2項規定，證物如為文書部分，係屬證物
    範圍。該等可為證據之文書，已經依法踐行調查證據之程序
    ，即提示或告以要旨，自具有證據能力，併此敘明。
貳、實體部分：
一、認定事實所憑之證據及理由：　　　　
(一)訊據被告矢口否認有何販賣第二級毒品之犯行，於原審辯稱
    ：我與李致陞的對話紀錄是在討論他要向我購買薑母鴨的事
    情，我沒有販賣毒品給李致陞云云；於本院則辯稱：我是幫
    忙李致陞取得毒品，是李致陞向我朋友阿成購買，我沒有從
    中獲得任何利益，金錢及毒品的交付是他們直接交易，我沒
    有販賣毒品給李致陞云云(見本院卷第156頁)。辯護人則為
    被告辯護稱：本案證人李致陞雖證述被告有販賣毒品，並以
    LINE的截圖內容作為補強證據，惟LINE截圖並未有提及販賣
    毒品，僅提到薑母鴨，故不能作為補強證據；另李致陞亦未
    因買受、施用及持有安非他命而經起訴判決；又依LINE截圖
    對話內容，本案還有第三人，販賣毒品的人不是被告，被告
    充其量僅係幫助販賣云云。惟查：
 1、參諸證人李致陞於偵查中證稱：108年5月22日凌晨2時許，
    我在新北市中和區泰和街郵局旁邊的萊爾富和被告購買安非
    他命，當時是以LINE約定好用1,500元買0.5公克的安非他命
    ，被告是給朋友載到萊爾富，我先將1,500元交給被告，被
    告跟我說東西在花盆裡，我就去花盆裡拿到用夾鍊袋包的安
    非他命，被告拿了錢就走了。後來我把LINE對話內容截圖留
    在手機裡，我有把對話截圖提供給警方，對話紀錄中我問被
    告「薑母鴨一隻3 那半隻多少肉質如何」，「薑母鴨」代表
    安非他命，「一隻3」代表1公克3,000 元，「肉質」代表安
    非他命成分好不好，被告回稱覆你「1,500，可以」，是指1
    ,500 元買0.5公克的安非他命，我後來跟被告說「我正要跟
    你說咧它含包裝給我」，是指被告那天給我的安非他命含袋
    的重量不到0.5公克，我認為被告給的不足，他回覆稱「我
    跟他要，再補您」是說他要再補我安非他命，我說「你朋友
    不知我有翹翹板呀」，「翹翹板」是指我有電子秤等語（見
    109年度偵字第32696號偵查卷【下稱偵卷】第28至29頁）；
    於原審審理中證述：「(問：請求提示證人108年8月27日警
    詢筆錄第3頁，筆錄所記載的內容，你是否有印象？【提示
    並告以要旨】有印象。」、「(問：你對於108年8月27日查
    獲的經過，是否有印象？）如筆錄所載。」、「(問：你的
    毒品來源為何？）是跟被告拿的。」、「(問：除了在警局
    做筆錄外，你也在檢察官有做筆錄，當時所述是否實在？）
    是，都是照實講的。」、「(問：請求提示證人109 年9月22
    日偵訊筆錄，你說家裡的安非他命是別人調給我的，你說毒
    品來源是跟阿泰拿的。所以你的毒品來源到底是誰？【提示
    並告以要旨】一包是阿泰，一包是被告。」、「(問：請求
    提示對話記錄？【提示並告以要旨】這是我跟被告的對話記
    錄，我是右邊。」、「(問：對話記錄上面記載「薑母鴨」
    是什麼意思？）安非他命。」、「(問：【翹翹板】是什麼
    意思？）磅秤。」、「(問：你剛剛說你與被告有購買毒品
    ，你們之間除了毒品交易以外，有其他的金錢往來或交易嗎
    ？）沒有。」、「(問：請求提示通訊對話紀錄，你說這是
    你與被告的對話紀錄，被告有問你說【千萬不要混著一次用
    】【曾經有人吃了出問題】，這是在說什麼？【提示並告以
    要旨】兩批的安非他命不要一起用，之前有人吃過出問題。
    」、「(問：接著你又問說【我還沒試妳的口味如何，一批
    的種鴨不同】這是在說什麼？【提示並告以要旨】每一批的
    安非他命不一樣，我那陣子都是找被告買的，那次我買的還
    沒有試過，種鴨也是指安非他命。」、「(問：依照你說的
    ，你在108年5月22日曾經與被告買過毒品，你當時買了之後
    如何處理這個毒品？）帶回家吃。」等語（見原審卷第130
    至133頁)，證人李致陞對於上開時、地以1,500元向被告購
    買0.5公克安非他命之事實，前後證述內容一致並無歧異，
    其證言憑信性甚高，足堪採信。
 2、另觀諸卷附證人李致陞提出與被告間LINE對話紀錄內容：
　　李致陞：薑母鴨一隻3 那半隻多少肉質如何（2:01）
　　被告：1,500，可以（2:01）
　　被告：現在呢？（2:03）
　　被告：我知道（2:04）
　　被告：要半隻還是一張？（2:06）
　　李致陞：不行不要勉強我說了我還有（2:10）
　　李致陞：媽在旁不想多說了（2:11）
　　李致陞：還要多久我酒喝了要瞇一下一早還要上班（2:24）
    （被告與李致陞語音通話）
　　李致陞：那不好你過馬路到全家HOTTL 我立刻到在路上了（
    2:26）（被告取消與李致陞語音通話）
　　被告：如果不足告訴我，補您（2:52）
　　被告：效果如何？請告知（2:53）
　　李致陞：我正要跟你說咧它含包裝給我（2:53）
　　被告：我跟他要，再補您（2:53）
　　李致陞：你朋友不知我有翹翹板呀（2:54）
　　李致陞：你走那麼急我包的你沒拿（2:54）
　　被告：我沒事跟人說您有翹翹板幹嗎？（2:54）
　　被告：因為他等的不耐煩了（2:55）
　　被告：我現在去拿（2:56）
　　李致陞：那也罷我也有一段距離那麼晚難跟媽交代（2:56）
    李致陞：不方便我倒來吃了（2:57）
　　被告：千萬不要混著一次用（2:58）
　　被告：曾經有人吃了出問題（2:58）
　　李致陞：我想有你的夠了我也還沒試你的口味如何不要混我
    知道一批一批的種鴨不同（2:59）
　　被告：恩（3:00）
　　李致陞：所以才先吃自己的倒到鍋裡了一早上班再吃明下班
    後再試你的最準下班後的疲倦感如何一吃便知等一下要上班
    不敢嚐試你的（3:04）等語（見偵卷第18頁正反面），上開
    連續對話紀錄內容之文義，核與證人李致陞於偵審中證稱其
    與被告間係以「薑母鴨」代稱毒品，並達成以1,500元購買0
    .5公克安非他命之協議，嗣在上址萊爾富面交後，其發現被
    告交付之安非他命含袋重量不到0.5公克，乃向被告反應，
    並表示其有用電子秤秤重，被告告誡其不同次購買之安非他
    命不要一起用等語相符；另揆諸證人李致陞於上開通話內容
    最後向被告表示「明下班後再試你的最準下班後的疲倦感如
    何一吃便知」等語，亦與安非他命為中樞神經興奮劑，施用
    者得減少反應時間、降低疲勞等藥效相符。卷附上揭證人李
    致陞與被告間LINE對話紀錄內容，就毒品交易種類、數量及
    金額等重要情節，既有明確對話，且彼此間以「薑母鴨半隻
    1,500元」作為「安非他命0.5公克1,500元」交易暗語，2人
    間LINE對話紀錄內容自足資作為證人李致陞偵審中證述向被
    告購買安非他命之補強證據。本件堪認被告確有於108年5月
    22日凌晨2時30分許，在上址萊爾富以1,500元價格販賣並交
    付0.5公克安非他命予證人李致陞無訛。被告辯稱其未販毒
    品予證人李致陞云云，自非可採。而辯護人為被告辯護稱：
    證人李致陞雖證述被告有販賣毒品，並以LINE的截圖內容作
    為補強證據，惟LINE截圖並未有提及販賣毒品，僅提到薑母
    鴨，故不能作為補強證據云云，揆諸上揭說明，亦不足採。
    至起訴書雖將被告販賣給李致陞之第二級毒品記載為「甲基
    安非他命」，惟依證人李致陞迭經偵審程序，均一致證稱其
    所購買者為「安非他命」，起訴書此處所載應有誤會，爰更
    正如前，併此敘明。
 3、被告雖辯稱：我與李致陞的對話紀錄是在討論他要向我購買
    薑母鴨的事情，我沒有販賣毒品給李致陞云云。惟查，被告
    販賣給李致陞者確係第二級毒品安非他命，其等係在LINE對
    話中以「薑母鴨」代稱毒品等情，業經證人李致陞於偵審中
    證述甚詳，已如前述；另觀諸被告歷次供述，其於警詢時經
    警方提示對話紀錄後供稱：我是在跟李致陞說紅面番鴨半隻
    要賣1,500 元，肉質品質可以，問他要買多少，「千萬不要
    混著一次用」、「曾經有人吃了出問題」是指鴨肉過期不要
    混著吃，吃了會食物中毒，「翹翹板」是磅秤的意思，李致
    陞是跟我詢問購買紅面番鴨的價格，但從沒向我購買過云云
    （見偵卷第4至6頁反面）；於偵查中經檢察官提示對話紀錄
    後改稱：我不曉得李致陞在問我什麼事，我們當天沒有碰面
    ，「效果如何？請告知」好像是我在問壯陽藥的事，「千萬
    不要混著一次用」、「曾經有人吃了出問題」都是在說壯陽
    藥，我不知道「翹翹板」是什麼意思云云；於原審準備程序
    復改稱：對話紀錄內容就是在指買薑母鴨，「不足告訴我，
    補您」，就是在指要補鴨肉的東西，我不知道翹翹板是什麼
    。「千萬不要混著一次用」、「曾經有人吃了出問題」，我
    是指鴨肉不要跟柿子混在一起云云（見原審卷第48至49頁）
    ；於原審審理中又改供稱：對話紀錄中說「薑母鴨1,500」
    我不知道是什麼意思云云（見原審第138頁），被告供詞前
    後不一，是其辯解是否可採，已非無疑；另觀諸被告於警詢
    中明確表示「翹翹板」是指磅秤，確與證人李致陞證稱其取
    得被告交付之安非他命後，發現含袋重量不到0.5 公克，故
    向被告表示其有用「翹翹板」即電子秤秤重等情，及2人間L
    INE對話紀錄前後文義內容相符，則被告嗣後又改稱其不知
    「翹翹板」是何意云云，顯係卸責之詞，不足採信。至被告
    嗣後於原審審理中雖供稱李致陞提出之LINE對話紀錄不是其
    等間全部對話內容，其有問李致陞什麼是「翹翹板」云云（
    見原審第135頁），惟由上開LINE對話紀錄顯示，證人李致
    陞於2分54秒稱：「你朋友不知我有翹翹板呀」後，被告隨
    於同秒回稱：「我沒事跟人說您有翹翹板幹嗎？」，時序係
    在同1秒內，且自連續文義以觀，被告當知悉證人李致陞所
    稱之「翹翹板」所指為何，否則豈會直接反應如前，顯無被
    告所辯對話紀錄非完全之情形。至被告嗣後雖再改稱部分對
    話內容為其朋友與李致陞之對話云云（見原審卷第137 頁）
    ，然其所稱朋友究係何人？被告並未提供其朋友真實姓名以
    供調查，是其辯解，尚難採為被告有利之認定。
 4、被告於本院雖另辯稱：我是幫忙李致陞取得毒品，是李致陞
    向我朋友阿成購買，我沒有從中獲得任何利益，金錢及毒品
    的交付是他們直接交易，我沒有販賣毒品給李致陞云云(見
    本院卷第156頁)。惟查，被告就否認販賣安非他命予證人李
    致陞所為之辯解，前後辯解不一，且一變再變，是其於本院
    審理中所為上開辯解，是否可採，已非無疑；且遍查全案卷
    證，被告於警詢、偵查及原審供述內容，均從未提及證人李
    致陞係向其朋友阿成購買安非他命或毒品交易現場另有其所
    稱阿成之人，且被告於本院審理中亦未提供阿成之真實姓名
    年籍等資料以供調查，故本案是否確有被告所稱阿成之人，
    顯有疑問，被告上開辯解，顯係臨訟卸責之詞，不足採信。
    辯護人辯護意旨稱：依LINE截圖對話內容，本案還有第三人
    ，販賣毒品的人不是被告，被告充其量僅係幫助販賣云云，
    揆諸上開說明，亦無可採。
 5、辯護人雖另為被告辯護稱：李致陞亦未因買受、施用及持有
    安非他命而經起訴判決，無法證明其確有向被告購買安非他
    命云云。惟查，參諸本案查獲過程，係證人李致陞因另案即
    毒品案件經臺灣新北地方檢察署通緝且持有安非他命，於10
    8年8月27日14時10分許為警查獲，其於警詢中除供稱其最近
    1次施用毒品時間係在108年8月27日10時許等語外，另證稱
    ：其於108年5月22日淩晨2時30分許，在址設新北市○○區○○
    街0 號之萊爾富超商，以1,500元向被告購買0.5公克安非他
    命等語，並提供108年5月22日其與被告間之LINE對話紀錄內
    容給警方（見偵卷第9頁正面至第10頁正面)，警方始依證人
    李致陞上開證述，於109年8月17日通知被告到案說明，有永
    和警分局刑事案件報告書及被告警詢筆錄各1份附卷可稽(見
    偵卷第2頁正面至第6頁反面)，證人李致陞於108年8月27日1
    4時10分許為警查獲最後1次施用毒品時間既係在同日10時許
    ，核與其證述向被告購買安非他命時間係108年5月22日，2
    者時間相距達2餘月，則證人李致陞於108年8月27日14時10
    分許為警查獲之施用、持有安非他命犯行，是否經檢察官起
    訴及法院判刑，核與本案被告於108年5月22日販賣安非他命
    予證人李致陞無涉，是辯護人意旨稱：李致陞亦未因買受、
    施用及持有安非他命而經起訴判決，無法證明其確有向被告
    購買安非他命云云，自屬無據，尚難執為被告有利之認定。
 6、綜上所述，被告所辯及其辯護人上開辯護意旨，均不足採信
    。　 　
(二)按政府為杜絕毒品之氾濫，對於查緝施用及販賣毒品之工作
    ，無不嚴加執行，販賣毒品罪又係重罪，設若無利可圖，衡
    情一般持有毒品之人當無輕易將所持有之毒品轉讓他人而甘
    冒被查獲法辦危險之理（最高法院108 年度台上字第4391號
    判決意旨參照）。查被告於上揭時、地以1,500元販賣0.5公
    克之第二級毒品安非他命給李致陞，已如前述，被告於案發
    時年歲已近50，為心智正常之人，對於販賣毒品為政府檢警
    機關嚴予取締之重罪，當知之甚稔，且被告與李致陞並無特
    殊情誼或至親摯友關係，苟無利潤可圖，衡情被告應不至於
    甘冒遭查緝法辦而罹重刑之風險，堪認被告於主觀上確有藉
    販賣第二級毒品以營利之意圖甚明。
(三)至被告及其辯護人於本院審理中固聲請傳喚證人李致陞到庭
    作證，待證事實為被告是否販賣安非他命予證人李致陞云云
    (見本院卷第71、157頁)。惟查，被告確於上開時、地以1,5
    00元之價格販賣並交付0.5公克安非他命予證人李致陞之事
    實，業據證人李致陞於原審到庭證述明確，並經被告辯護人
    進行交互詰問，已如前述，是本案待證事實已臻明確，核無
    再行傳喚必要，被告及其辯護人上開調查證據之聲請，為無
    理由，應予駁回，附此敘明。　　
(四)從而，本案事證明確，被告販賣第二級毒品犯行，足堪認定
    ，應予依法論科。
二、論罪及刑之減輕部分：
(一)新舊法比較部分：
　　按行為後法律有變更者，適用行為時之法律。但行為後之法
    律有利於行為人者，適用最有利於行為人之法律，刑法第2
    條第1 項定有明文。查被告行為後，毒品危害防制條例第4
    條第2 項規定業於109年1月15日修正，於同年7月15日施行
    ，修正前該條項規定「製造、運輸、販賣第二級毒品者，處
    無期徒刑或7 年以上有期徒刑，得併科新臺幣1 千萬元以下
    罰金。」，修正後則規定「製造、運輸、販賣第二級毒品者
    ，處無期徒刑或10年以上有期徒刑，得併科新臺幣1 千5百
    萬元以下罰金。」，修正後規定就有期徒刑及併科罰金部分
    已提高為「10年以上有期徒刑，得併科新臺幣1 千5 百萬元
    以下罰金。」，經比較新舊法規定，自以修正前之規定較有
    利於被告，自應適用修正前毒品危害防制條例第4 條第2項
    之規定。
(二)按「安非他命」係毒品危害防制條例第2條第2項第2 款所列
    之第二級毒品，依法不得販賣。是核被告所為，係犯修正前
    毒品危害防制條例第4 條第2 項販賣第二級毒品罪。被告販
    賣前意圖販賣而持有第二級毒品之低度行為，為販賣之高度
    行為所吸收，不另論罪。
(三)被告構成累犯，但不予加重其刑：
　　查被告前因業務過失致死案件，經原審法院以98年度易字第
    2804號判決判處有期徒刑3月，嗣經本院以99年度上訴字第3
    223號判決上訴駁回，再經最高法院以101年度台上字第2386
    號判決上訴駁回確定，於103年9月1日因徒刑易科罰金出監
    執行完畢等情，有本院被告前案紀錄表1份在卷可憑（見本
    院卷第33至40頁），被告曾受前述有期徒刑執行完畢，於有
    期徒刑執行完畢後5年內，再因故意犯本案有期徒刑以上之
    罪，為累犯，本應依刑法第47條第1項規定加重其刑，惟審
    酌被告前開構成累犯之事實，與本件犯罪事實之犯罪類型及
    法益種類均屬有別，罪質互異，縱被告於前開有期徒刑執行
    完畢後，再犯本件販賣第二級毒品罪，難認有何特別之惡性
    或對刑罰反應力薄弱之情形，依據司法院大法官釋字第775
    號解釋意旨，本院認無依刑法第47條第1項規定加重其刑之
    必要，附此敘明。
(四)被告涉犯販賣第二級毒品罪部分，依刑法第59條規定酌減其
    刑：
    按刑法第59條規定犯罪之情狀顯可憫恕，認科以最低度刑仍
    嫌過重者，得酌量減輕其刑，此雖為法院依法得行使裁量之
    事項，然非漫無限制，必須犯罪另有特殊之原因、環境與情
    狀，在客觀上足以引起一般之同情，認為即予宣告法定低度
    刑期，猶嫌過重者，始有其適用。是以，為此項裁量減輕其
    刑時，必須就被告全部犯罪情狀予以審酌，在客觀上是否有
    足以引起社會上一般人之同情，而可憫恕之情形，始謂適法
    （最高法院88年度台上字第6683號判決意旨參照）。此外，
    此所謂法定最低度刑，固包括法定最低本刑，惟遇有其他法
    定減輕之事由者，則應係指適用其他法定減輕事由減輕其刑
    後之最低度刑而言。倘被告別有法定減輕事由者，應先適用
    法定減輕事由減輕其刑後，猶認其犯罪之情狀顯可憫恕，即
    使科以該減輕後之最低度刑仍嫌過重者，始得適用刑法第59
    條規定酌量減輕其刑（最高法院100年度台上字第744號判決
    意旨參照）。查販賣第二級毒品對社會風氣危害重大，為政
    府嚴加查緝之重大犯罪，被告明知毒品對人體危害之烈，竟
    仍為上開犯行，對社會治安具有相當危害，惟同為販賣第二
    級毒品之人，其原因動機不一，犯罪情節未必盡同，或有大
    盤毒梟者，亦有中、小盤之分，其販賣行為所造成危害社會
    之程度，自因個案而異，然法律科處此類犯罪，所設法定最
    低本刑則屬相同，殊難謂為非重。本院審酌被告販賣安非他
    命予李致陞對他人生命、身體及社會治安，已造成潛在之危
    險，行為雖屬可議，惟參諸被告販賣毒品對象僅1人，交易
    僅1次，且販賣毒品數量僅0.5公克，交易價金僅1,500元，
    核與大量販賣第二級毒品以賺取巨額利潤之行為顯然有別，
    參以被告涉犯本件販賣第二級毒品罪，其最輕法定本刑達7
    年，依被告上開犯罪情節，經審酌後認有情輕法重之情形，
    爰依刑法第59條規定減輕其刑。
三、原判決撤銷改判(不含沒收)及量刑之理由：
(一)原審就被告上揭犯行，認事證明確，予以論罪科刑，固非無
    見。惟查：㈠被告前因業務過失致死案件，經原審法院判處
    有期徒刑3月，嗣經本院判決上訴駁回，再經最高法院判決
    上訴駁回確定，於103年9月1日因徒刑易科罰金出監執行完
    畢等情，有本院被告前案紀錄表1份在卷可憑（見本院卷第3
    3至40頁），被告曾受前述有期徒刑執行完畢，於有期徒刑
    執行完畢後5年內，再因故意犯本案有期徒刑以上之罪，為
    累犯，本應依刑法第47條第1項規定加重其刑，惟審酌被告
    前開構成累犯之事實，與本件犯罪事實之犯罪類型及法益種
    類均屬有別，罪質互異，縱被告於前開有期徒刑執行完畢後
    ，再犯本件販賣第二級毒品罪，難認有何特別之惡性或對刑
    罰反應力薄弱之情形，依據司法院大法官釋字第775號解釋
    意旨，本院認無依刑法第47條第1項規定加重其刑之必要，
    原審未審酌及此，而予以加重其刑，容有未合。㈡本件被告
    販賣毒品對象僅李致陞1人，交易僅1次，且販賣毒品數量僅
    0.5公克，交易價金僅1,500元，核與大量販賣第二級毒品以
    賺取巨額利潤之行為顯然有別，參以被告涉犯本件販賣第二
    級毒品罪，其最輕法定本刑達7年，依被告上開犯罪情節，
    經審酌後認有情輕法重之情形，爰依刑法第59條規定減輕其
    刑，原審漏未審酌此部分予以減輕其刑，亦有未洽。本件被
    告提起上訴，其上訴意旨仍執原審辯解及前詞否認犯行，揆
    諸上揭說明，為無理由(見本判決理由欄貳、一、㈠1至6)。
    本件被告上訴雖無理由，惟原判決既有上開無可維持之瑕疵
    可議，自應由本院將原判決關於罪刑(不含沒收)部分予以撤
    銷改判。
(二)爰以行為人之責任為基礎，審酌被告前無毒品相關之前科紀
    錄，有本院被告前案紀錄表1份在卷可稽（見原審第15至21
    頁），然其明知「安非他命」為法令所管制之第二級毒品，
    使用後極易成癮，濫行施用，非但對施用者身心健康造成傷
    害，且因其成癮性，常使施用者經濟地位發生實質改變而處
    於劣勢，而衍生個人之家庭悲劇，或導致社會之其他犯罪問
    題，竟無視國家杜絕毒品犯罪之禁令，於前揭時、地販賣第
    二級毒品與李致陞，所為殊值非難；惟考量其本案販賣之安
    非他命價、量非鉅，所獲之利益有限；兼衡其否認犯行之犯
    後態度，暨其自陳為高中肆業之智識程度，入監前職業為水
    電工，月收入約4至5 萬元之生活狀況（見本院卷第158 頁
    ）等一切情狀，量處如主文第2項所示之刑。
四、其他上訴駁回(即原審諭知沒收部分)部分：　　
(一)原審審理後，就被告所諭知沒收部分，認事證明確，並敘明
    被告係持用門號為0000000000號手機，連結網際網路登入通
    訊軟體LINE，以暱稱「水電達人～李恩豪」與李致陞為前述
    對話內容等情，為其供承在卷（見原審卷第137至138頁），
    並有前開對話紀錄、被告LINE使用者頁面截圖在卷可參（見
    偵卷第18至19頁），足認該手機屬供其本案販賣第二級毒品
    所用之物，雖未扣案，仍應依毒品危害防制條例第19條第1
    項規定宣告沒收，並依刑法第38條第4項規定，於全部或一
    部不能沒收或不宜執行沒收時，追徵其價額。又被告因本案
    販賣第二級毒品犯行已取得1,500元之價金，為被告因犯罪
    所得財物，雖未扣案，應依刑法第38條之1第1項、第3項規
    定宣告沒收，於全部或一部不能沒收或不宜執行沒收時，追
    徵其價額。經核原審就此部分認事用法均無不合。
(二)本件被告上訴意旨固僅就本案罪刑部分有所爭執（詳如前述
    ），然依刑事訴訟法第455條之27第1項前段明定「對於本案
    之判決提起上訴者，其效力及於相關之沒收判決」、同法第
    348條規定「上訴得對於判決之一部為之；未聲明為一部者
    ，視為全部上訴」、「對於判決之一部上訴者，其有關係部
    分，視為亦已上訴」，本院審酌被告是否因犯罪而獲有犯罪
    所得、未扣案門號0000000000號手機是否供其犯本案所用之
    物，均與本案犯罪事實之認定有所關連，併就本案與沒收部
    分同時審理，程序上並無區隔，認應併予審究。查被告因本
    案販賣毒品犯行獲有未扣案之1,500元犯罪所得，及未扣案
    手機1支（含門號0000000000號SIM卡1枚），係被告持供聯
    繫本案販賣第二級毒品事宜之工具等情，業經本院認定如上
    ，原審依毒品危害防制條例第19條第1項、第38條之1第1項
    、第3項、第38條第4項等規定，分別宣告沒收及追徵，於法
    均無不合。是被告就此沒收部分提起上訴，為無理由，應予
    駁回。
據上論斷，應依刑事訴訟法第369條第1項前段、第368條、第364
條、第299條第1項前段，109年1月15日修正前毒品危害防制條例
第4條第2項，刑法第2條第1項前段、第11條、第47條第1項、第5
9條，判決如主文。
本案經檢察官陳柏文提起公訴，檢察官張秋雲到庭執行職務。
中　　華　　民　　國　　111 　 年　　5　　月　　10　　日
                    刑事第一庭  審判長法　官  周煙平
　　　　　　　　　　　　　　　　　　　法　官　連育群
　　　　　　　　　　　　　　　　　　　法　官  吳炳桂
以上正本證明與原本無異。
如不服本判決，應於收受送達後20日內向本院提出上訴書狀，其
未敘述上訴之理由者並得於提起上訴後20日內向本院補提理由書
（均須按他造當事人之人數附繕本）「切勿逕送上級法院」。
                                      書記官  鄭舒方
中　　華　　民　　國　　111 　年　　5 　　月　　11　　日
附錄：本案論罪科刑法條全文
修正前毒品危害防制條例第4條第2項：
製造、運輸、販賣第二級毒品者，處無期徒刑或7 年以上有期徒
刑，得併科新臺幣1 千萬元以下罰金。